【裁判字號】    99,訴,467
【裁判日期】    990824
【裁判案由】    毒品危害防制條例
【裁判全文】
臺灣基隆地方法院刑事判決               99年度訴字第467號
公  訴  人  臺灣基隆地方法院檢察署檢察官
被      告  乙○○
上列被告因毒品危害防制條例案件，經檢察官提起公訴（99年度
毒偵字第535 號），被告於準備程序進行中，就被訴事實為有罪
之陳述，經本院合議庭裁定由受命法官獨任進行簡式審判程序，
判決如下：
    主  文
乙○○施用第一級毒品，累犯，處有期徒刑柒月；又持有第二級
毒品，累犯，處有期徒刑肆月，扣案之第二級毒品甲基安非他命
肆包（驗餘淨重分別為零點柒柒柒捌公克、零點柒捌柒捌公克、
零點壹捌捌公克、零點貳貳壹捌公克）均併同無法完全析離之
包裝袋，均沒收銷燬之。應執行有期徒刑玖月，扣案之第二級毒
品甲基安非他命肆包（驗餘淨重分別為零點柒柒柒捌公克、零點
柒捌柒捌公克、零點壹捌捌公克、零點貳貳壹捌公克）均併同
無法完全析離之包裝袋，均沒收銷燬之。
    事  實
一、乙○○有下列前案紀錄（構成累犯），及施用毒品執行觀察
    、勒戒、強制戒治之紀錄：
  (一)前因2 次施用毒品案件，經送觀察、勒戒後，均認無繼續施
    用毒品之傾向，分別於民國89年5 月1 日、89年11月30日執
    行完畢釋放出所，並由臺灣基隆地方法院檢察署檢察官分別
    於89年4 月17日、89年11月28日，以89年度毒偵緝字第150
    號及89年度毒偵字第2104號為不起訴處分確定。
  (二)復因分別施用第一級毒品海洛因及第二級毒品甲基安非他命
    案件，經本院於93年10月13日，以93年度訴字第271 號判決
    ，判處有期徒刑8 月確定；再因分別施用第一級毒品海洛因
    及第二級毒品安非他命案件，經臺灣基隆地方法院於94 年5
    月23日，以94年度訴字第257 號判決，分別判處有期徒刑9
    月、6 月，合併應執行有期徒刑1 年2 月確定；上開2 罪接
    續執行，於95年10月2 日假釋付保護管束期滿而執行完畢（
    構成累犯）。
二、詎猶不知悔改，於前案觀察、勒戒執行完畢釋放之5 年內再
    犯施用毒品案件，經上開法院判決有罪確定後，復基於施用
    第一級毒品海洛因之犯意，於99年3 月28日上午10時許，在
    臺北縣瑞芳鎮○○○路110 號住處，將第一級毒品海洛因置
    入注射針筒內，摻水混合注射手肘內側皮膚靜脈血管處之方
    式，非法施用第一級毒品海洛因1 次。其另基於持有第二級
    毒品甲基安非他命之犯意，於98年3 月26日下午2 時許，在
    基隆市○○區○○路某處電動玩具店前，向真實姓名年籍不
    詳綽號「阿龍」之成年男子，以新臺幣（下同）3,000 元購
    得第二級毒品甲基安非他命4 包（驗餘淨重分別為0.7778公
    克、0.7878公克、0.1388公克、0.2218公克），而非法持有
    之。嗣為警持搜索票於99年3 月28日下午1 時50分許，前往
    其臺北縣瑞芳鎮○○○路110 號住處執行搜索，當場扣得上
    述第二級毒品甲基安非他命4 包、與本案並無關聯之吸食器
    1 只、及非其所有電子磅秤1 臺等物，復經採集其尿液送驗
    ，結果呈嗎啡陽性反應，始查悉上情。
三、案經基隆市警察局第三分局報告臺灣基隆地方法院檢察署檢
    察官偵查起訴。
    理  由
一、本件被告所犯者非為死刑、無期徒刑、最輕本刑為3 年以上
    有期徒刑之罪或高等法院管轄第一審案件，其於準備程序進
    行中，先就被訴事實為有罪之陳述，經告知其簡式審判程序
    之旨，並聽取公訴人及被告之意見後，本院依刑事訴訟法第
    273 條之1 第1 項之規定，裁定由受命法官獨任進行簡式審
    判程序，且依同法第273 條之2 規定，簡式審判程序之證據
    調查，不受第159 條第1 項、第161 條之2 、第161 條之3
    、第163 條之1 及第164 條至第170 條規定之限制，合先敘
    明。
二、上開事實，業據被告於本院準備程序及審理時坦承在卷，而
    被告於上述所示時間、地點先後為警查獲後採集尿液，呈嗎
    啡之陽性反應，此有台灣尖端先進生技醫藥股份有限公司濫
    用藥物檢驗報告附卷可稽，足徵被告之自白核與事實相符，
    足堪採信。另扣案之白色晶體4 包，經警依菸毒檢驗包試劑
    初步檢驗結果，呈甲基安非他命陽性反應，再送交通部民用
    航空局航空醫務中心鑑驗結果，確含第二級毒品甲基安非他
    命，驗餘淨重分別為0.7778公克、0.7878公克、0.1388公克
    、0.2218公克等情，有基隆市警察局第三分局查獲涉嫌毒品
    危害防制條例毒品初步鑑驗報告單、交通部民用航空局航空
    醫務中心99年7 月30日航藥鑑字第0994857 號毒品鑑定書各
    1 份在卷可佐，足認上開扣案物品，屬違禁物。按施用第一
    、二級毒品為犯罪行為，毒品危害防制條例第十條第一項及
    第二項各定有處罰明文。故施用該毒品者，依前揭規定本應
    科以刑罰，惟基於施用毒品之人，兼有病患屬性，乃於刑事
    政策上對合於一定條件之施用者，依同條例第二十條、第二
    十三條之規定，施以觀察、勒戒及強制戒治之治療，期以保
    安處分替代刑罰，戒斷其身、心癮。嗣因其程序過於繁雜，
    上揭條例於九十二年七月九日修正公布，自九十三年一月九
    日施行，將該第二十條、第二十三條之保安處分程序，單純
    區分為「初犯」、「五年內再犯」及「五年後再犯」三種；
    依其立法理由之說明：「初犯」，經觀察、勒戒或強制戒治
    後，應為不起訴處分或不付審理之裁定；經觀察、勒戒或強
    制戒治執行完畢釋放後，「五年內再犯」者，因其再犯率甚
    高，原實施之觀察、勒戒及強制戒治既已無法收其實效，爰
    依法追訴或裁定交付審理。至於經觀察、勒戒或強制戒治執
    行完畢釋放後，「五年後再犯」者，前所實施之觀察、勒戒
    或強制戒治已足以遮斷其施用毒品之毒癮，為期自新及協助
    其斷除毒癮，仍適用「初犯」規定，先經觀察、勒戒或強制
    戒治之程序。從而依修正後之規定，僅限於「初犯」及「五
    年後再犯」二種情形，始應先經觀察、勒戒或強制戒治程序
    ，不能逕行起訴，亦即設為施用毒品罪起訴條件之限制。但
    倘被告於五年內已再犯，經依法再為保安處分或追訴處罰者
    ，縱其第三次（或第三次以上）施用毒品之時間，在初犯之
    保安處分執行完畢釋放五年以後，即非屬「五年後再犯」之
    情形，且因前有「五年內再犯」情形，顯見其再犯率甚高，
    原實施之保安處分無法收其實效，毋庸仍予寬典處遇，而應
    依該條例第十條逕予刑罰制裁（最高法院98年度台非字第12
    7 號判決意旨參照）。查又其前因施用毒品案件，先後2 次
    施用毒品案件，經送觀察、勒戒後，均認無繼續施用毒品之
    傾向，分別於89年5 月1 日、89年11月30日執行完畢釋放出
    所，並由臺灣基隆地方法院檢察署檢察官分別於89年4 月17
    日、89年11月28日，以89年度毒偵緝字第150 號及89年度毒
    偵字第2104號為不起訴處分確定，亦有臺灣高等法院被告前
    案紀錄表附卷足佐。綜上所陳，被告於初犯觀察、勒戒於89
    年5 月1 日執行完畢，5 年內業已再犯上述事實欄一、所示
    之施用毒品違反毒品危害防制條例案件，經法院裁定觀察、
    勒戒之保安處分執行完畢，其又再犯本案施用第一級毒品海
    洛因，罪證明確，犯行洵堪認定，自應依法論科。
三、論罪科刑部分：
  (一)查海洛因、甲基安非他命分係毒品危害防制條例第2 條第2
    項第1 款、第2 款所定之第一級、第二級毒品，核被告所為
    係犯毒品危害防制條例第10條第1 項之施用第一級、同條例
    第11條第2 項之持有第二級毒品罪。被告持有第一級毒品海
    洛因之低度行為，應為施用第一級之高度行為所吸收，不另
    論罪。被告先後所犯上開2 罪，犯意各別，行為不同，應予
    分論併罰。
  (二)被告前曾受如事實欄一、所示之有期徒刑執行完畢，有臺灣
    高等法院被告前案紀錄表在卷可按，其於受一、(二)所示有期
    徒刑執行完畢後之5 年內，故意再犯本件如附表所示有期徒
    刑以上之罪，為累犯，其所犯上開各罪，均應依刑法第47條
    第1 項加重其刑。
  (三)爰審酌被告犯罪之動機、曾有施用毒品之前科仍不知戒除，
    惟犯罪後坦承犯行，且所犯之施用毒品犯行乃戕害自己身心
    健康，並未危及他人等一切情狀，分別量處如主文所示之刑
    ，併定其應執行之刑。
四、沒收部分：
  (一)扣案之第二級毒品甲基安非他命4 包（驗餘淨重分別為0.77
    78公克、0.7878公克、0.1388公克、0.2218公克），均併同
    無法析離之包裝袋各1 只，上開包裝毒品之包裝袋應整體視
    為查獲之毒品，故上開毒品及包裝袋、殘渣袋，均依毒品危
    害防制條例第18條第1 項前段之規定，宣告沒收銷燬之（蓋
    無論以何種方式包裝袋與其內裝之毒品，包裝袋內均會有極
    微量毒品殘留，故上述包裝袋應整體視為查獲毒品，一併依
    前揭規定宣告沒收銷燬之，參見最高法院95年度臺上字第37
    39號、第7354號判決）。
  (二)又扣案之吸食器1 只為供施用第二級毒品甲基安非他命所用
    ，然與本案被告持有第二級毒品甲基安非他命之犯罪事實並
    無關聯，另扣案之電子磅秤1 臺，並非被告所有，依法爰均
    不予宣告沒收，應予敘明。
據上論斷，應依刑事訴訟法第273 條之1 第1 項、第299 條第1
項前段，毒品危害防制條例第10條第1 項、第11條第2 項、第18
條第1 項前段、第23條第2 項，刑法第11條、第47條第1 項、第
51條第5 款，判決如主文。
本案經檢察官甲○○到庭執行職務。
中    華    民    國    99    年    8     月    24    日
                  刑事第四庭法  官  黃永定
以上正本證明與原本無異。
如不服本判決應於收受送達後10日內向本院提出上訴書狀，並應
敘述具體理由；其未敘述上訴理由者，應於上訴期間屆滿後20日
內向本院補提理由書（均須按他造當事人之人數附繕本）「切勿
逕送上級法院」。
中    華    民    國    99    年    8     月    24    日
                            書記官  劉珍珍
附錄本案所犯法條：
毒品危害防制條例第10條：
I施用第一級毒品者，處 6 月以上 5 年以下有期徒刑。
毒品危害防制條例第11條
I持有第一級毒品者，處3 年以下有期徒刑、拘役或新臺幣5 萬
  元以下罰金。
II持有第二級毒品者，處2 年以下有期徒刑、拘役或新臺幣3 萬
  元以下罰金。
III持有第一級毒品純質淨重十公克以上者，處1 年以上7 年以下
  有期徒刑，得併科新臺幣1 百萬元以下罰金。
Ⅳ持有第二級毒品純質淨重二十公克以上者，處6 月以上5 年以
  下有期徒刑，得併科新臺幣70萬元以下罰金。

司法院資訊處製作；財團法人民間司法改革基金會備份。
